【裁判字號】    98,上易,514
【裁判日期】    980415
【裁判案由】    竊盜
【裁判全文】
臺灣高等法院刑事判決                 98年度上易字第514號
上  訴  人
即  被  告  乙○○
                    （現於臺灣新竹監獄執行中）
上列上訴人因竊盜案件，不服臺灣新竹地方法院97年度易字第62
號，中華民國98年1月9日第一審判決（起訴案號：臺灣新竹地方
法院檢察署96年度偵字第5287號），提起上訴，本院判決如下：
    主  文
上訴駁回。
    事  實
一、乙○○前因詐欺、竊盜、行使偽造車牌、毀損等罪，經分處
    有期徒刑3月、6月減刑為3月、2月、3月減刑為1月又15日（
    共罪），合併定應執行刑為有期徒刑10月，97年8月22日入
    監執行，執行指揮書所載執畢日期為98年3月21日（本件不
    成立累犯）。
二、緣乙○○與甲○○因蹓狗而結識，係朋友關係，甲○○於民
    國（下同）96年7月18日，將公司貨款約新臺幣（下同）10
    萬元，以咖啡色牛皮紙袋包裝後放置在其所有之車牌號碼45
    16 -EY號自小客車駕駛座下方，以備隨時支用。96年7月20
    日晚上7時許，乙○○至甲○○當時位於新竹市○○路租屋
    處，由甲○○駕駛其所有之上開自小客車搭載乙○○，前往
    新竹市大庄海釣場釣魚，到達海釣場下車前，甲○○將前揭
    牛皮紙袋內之金錢拿出稍作整理後，再放回駕駛座下方之腳
    踏墊而為乙○○在旁窺見。翌日（即96年7月21日）凌晨0時
    15分許，甲○○駕車搭載乙○○返回其位於新竹市○○路○
    段508號5樓7市之租屋處，即將上開自小客車駛回租屋處，
    並停放在新竹市○○路258號「明志書院」停車場出口附近
    。乙○○因窺見甲○○將現金藏置在自小客車內，認有機可
    乘，竟意圖為自己不法之所有，於96年7月21日凌晨3時許，
    前往新竹市○○路258號甲○○停放上開自小客車處，以不
    詳物體敲破上開自小客車右後三角形之玻璃（毀損部分未據
    告訴），竊取甲○○置放在上開自小客車駕駛座下方之牛皮
    紙袋1只（內約有10萬元）得手。迨於同日上午11時30分許
    ，甲○○與其女友陳姿伶至停放該部自小客車處，發現車窗
    玻璃遭破壞，及牛皮紙袋遭竊；甲○○遂於同日上午11時40
    分許，以其所使用之門號0000000000號行動電話，撥打乙○
    ○所使用之門號0000000000號行動電話，聯絡其到場，乙○
    ○抵達後當場坦承係其所行竊，陳姿伶並於同日中午12時18
    分許，以其所使用之門號0000000000號行動電話報警，乙○
    ○並於96年7月22日晚上8時30分許，在新竹市○○路、西大
    路口「黃金鼠電子遊藝場」返還甲○○46,000元而查悉上情
    。
三、案經被害人甲○○訴由新竹市警察局第三分局報請臺灣新竹
    地方法院檢察署檢察官偵查起訴。
    理  由
壹、證據能力部分：
    按被告以外之人於審判外之言詞或書面陳述，除法律另有規
    定者外，不得作為證據，刑事訴訟法第159條第1項固有明文
    規定。又被告以外之人於審判外之陳述，雖不符刑事訴訟法
    第159條之1至之4之規定，惟經當事人於審判程序同意作為
    證據，法院審酌該言詞陳述或書面陳述作成時之情況，認為
    適當者，亦得為證據，復為同法第159條之5第1項所明定。
    本案證人甲○○、陳姿伶於警、偵訊中所為之陳述，業經被
    告同意援引作為證據，本院審酌後亦認為適當，故其於審判
    外之陳述，自得作為本案之證據。另本案認定事實所引用之
    文書證據，並無證據證明係公務員違背法定程序所取得，亦
    無刑事訴訟法第159條之4之顯有不可信之情況與不得作為證
    據之情形，自應認有證據能力，先此敘明。
貳、實體部分：
一、訊據上訴人即被告乙○○，固坦認有於前揭時、地搭乘告訴
    人甲○○之車牌號碼4516-EY號自小客車前往海釣場釣魚，
    並由告訴人駕車送其返回租屋處之事實，惟矢口否認有何竊
    盜犯行；在原審審理時辯稱：沒有敲破告訴人車窗玻璃，也
    沒有偷告訴人錢，是告訴人叫人把伊帶走，又叫人打伊，伊
    才會承認云云；在本院審理時辯稱：「我沒有做此案。是他
    將我押走，並把我身上的錢搶走。並不是我將錢交給他。」
    、「在電動遊戲場是他和他女朋友將我帶走，將我的錢搶走
    。我有打電話報警，但警察說沒有辦法幫我。我有報案紀錄
    。」等語。
二、本院查：
（一）告訴人甲○○於警詢中指稱：「在發現被竊時，我就懷疑
      是竊嫌乙○○，竊取我車內財物的。因案發前晚曾與竊嫌
      乙○○共同乘坐4516-EY號自小客車前往釣魚，在車上竊
      嫌曾看見我將錢置於駕駛座座墊底下，於是當發現車內財
      物遭竊時，我就撥打行動電話：000000 0000給竊嫌乙○
      ○，竊嫌乙○○於15分鐘後到達新竹市○區○市里○○鄰○
      ○路258號車輛停放處，向我承認車內現金新台幣10萬元
      是他獨自犯案竊取的，要我不要向警方報案，我一時心軟
      ，只要求將財物及修理車窗費用還給我，就讓竊嫌乙○○
      離開了。」等語（見台灣新竹地方法院檢察署96年度偵字
      第5287號偵查卷第12頁）；於偵查中復指稱：「（為何你
      會懷疑是被告偷的？）因為只有他看到我有錢，而且96
      年7月21日11時30分我有打電話給被告，被告也有過來，
      我就跟他說要是他承認並把錢還我，我就不追究。當時他
      承認的時候我女朋友也在場。」等情明確（見偵字第5287
      號偵查卷第31頁）。又告訴人於原審審理行交互詰問時，
      以證人身分結證稱：「（乙○○為何會知道你車上有十萬
      元？）去釣魚的時候，到了現場，我想說既然認識應該不
      會怎樣，我有在他面前調整錢的位置，錢有拿出來，而他
      有看到，當時乙○○就坐在我駕駛座的旁邊。」、「（如
      何確定乙○○有看到你把這筆錢拿出來？）我非常確定，
      一台車的空間就這麼小，他就坐在我的旁邊，我的動作很
      大，依我的判斷，我非常確定他有看到。」、「（乙○○
      到了現場之後，是他主動跟你坦承還是你問他他才坦承？
      ）乙○○一開始沒有坦承，我在現場一方面動之以情，另
      一方面我跟他說我女朋友已經報警嚇阻他，我看乙○○的
      表情一直在猶豫當中，且我女朋友在旁邊跟我說警察已經
      快到了，後來我跟乙○○說警察已經快要到現場了，我再
      給你一個機會，看你錢要怎麼樣還我，車子幫我修理好，
      我就當沒有你這個朋友。乙○○還是在猶豫，後來他就承
      認」等語（見一審卷第103至105頁）。
（二）證人即陪同告訴人在遭竊現場質問被告之告訴人女友陳姿
      伶於警詢中證述：「我於案發時地發現車內財物遭竊時，
      我朋友甲○○有撥打行動電話：0000-000000給竊嫌乙○
      ○，竊嫌乙○○於15分鍾後到達新竹市○區○市里○○鄰○
      ○路258號車輛停放處，向我朋友甲○○承認車內現金新
      台幣10萬元是他獨自犯案竊取的，要我朋友甲○○不要向
      警方報案，朋友甲○○一時心軟，只要求將財物及修理車
      窗費用還給他，就讓竊嫌乙○○離開了。」（見偵字第52
      87號偵查卷第15頁）等語；於偵查時復具結證述：「當時
      被告有承認錢是他拿的嗎？）是的，他有承認，我們跟他
      說我們已經報警了，他就跟我們說他有前科，希望我們不
      要報警，他願意還錢。接著我男朋友就把他載走了，我就
      在家裡面等。」、「（被告真的有承認錢是他偷的嗎？）
      是的。」、「（警察後來有無過來處理？）是我打電話跟
      派出所報警，但是警察還沒有來我們就離開了。」等情綦
      詳（見偵字第5287號偵查卷第32頁）；於原審審理行交互
      詰問時並具結證稱：「（乙○○到了現場之後，你跟甲○
      ○有無質問他是否偷這筆錢？）是甲○○問乙○○的，我
      當時不確定是誰拿的錢，我有打電話給我附近的同學，問
      附近的派出所電話報警，但是我有聽到乙○○跟甲○○說
      錢是他偷的，請他不要報警，我就跟甲○○講說，我已經
      報警了，警察還沒有來之前，甲○○就把乙○○載走，之
      後的事情，我就不知道他們的去向。」、「（你確定乙○
      ○當時在現場有坦承是他偷的十萬元？）我確實有聽到，
      所以我才跟甲○○說我已經報警，等警察來再說。」、「
      （為何在警察還沒有來之前，甲○○就把乙○○載走？）
      我事後有問甲○○，甲○○跟我說因為乙○○一直求他，
      且乙○○有前科，如果再被抓的話，就要被關。」等詞（
      見一審卷第85、86頁），經與前開告訴人所指各情，互核
      尚屬相符，足見告訴人所指各情尚非無稽，堪予徵信。
（三）又查，證人陳姿伶所使用之門號0000000000號行動電話，
      於96年7月21日中午12時18分25秒許，與新竹市警察局第
      一分局西門派出所配置之000000000市內電話有通聯紀錄
      乙節，有台灣新竹地方法院檢察署公務電話紀錄單、大眾
      電信資料查詢各一紙在卷可稽（見偵字第5287號偵查卷第
      47、58頁），若被告於告訴人質問時未承認有竊取財物之
      情，證人陳姿伶於斯時既已報警，衡情自可等待警方到現
      場處理，然告訴人未待警察到場即與被告先行離開，嗣後
      亦未立即至警局備案製作筆錄，顯係顧及兩人之情誼，而
      擔心被告遭受刑事追訴；而告訴人係因蹓狗結識被告而成
      為朋友，本案發生前並無宿怨恩仇乙節，除據被告自承在
      卷，亦經證人甲○○、陳姿伶證述屬實（見一審卷第82
      、100頁）。是證人甲○○、陳姿伶應無故為構陷被告之
      理，其等所為之證詞，應堪採信，而得作為對被告不利之
      認定。
（四）再查被告自承知悉告訴人自小客車固定停放地點，案發前
      1日曾乘坐告訴人之自小客車前往海釣場釣魚等情，及告
      訴人係因被告對其提出恐嚇等告訴後，始至警局提出本件
      竊盜告訴乙節，業據告訴人證述在卷（見一審卷第110 頁
      ），益徵告訴人所指：發現車內財物遭竊後，就認為是被
      告所竊取，通知被告到場後，被告亦承認有竊取伊的財物
      ，而央求伊放過他，伊之目的只是希望被告能將錢還給伊
      ，伊才會在警察未到場前即搭載被告離開等語，顯非無稽
      ，堪予採信。
（五）至被告固辯稱：係遭告訴人及其友人帶走並毆打，始會承
      認有偷錢云云。惟查：
  、被告於另案對告訴人提出恐嚇等告訴，於警詢時供稱：「
      告訴人用手打伊的頭，並叫他的手下輪流以鐵棒、衣架毆
      打伊的頭部、手、腳底。」等語（見台灣台北地方法院檢
      察署96年度偵字第20446號偵查卷第13頁）；於本案警詢
      時另供述：「（你有無去醫院驗傷？）因為沒有傷，所以
      我沒去醫院驗傷。」等語（見偵字第20446號偵查卷第8頁
      ），其前後所述已有矛盾，是否真實，已生疑義。
  、又經觀諸被告提出之診斷證明書（見上開偵查卷第17頁）
      上所載，被告係於96年7月31日始至醫院驗傷，與被告所
      指被打傷之96年7月22日事發時間，相距有9天之久，該診
      斷證明書上所記載之傷勢是否與本案有關，尚值存疑；另
      佐以被告提出之受傷照片觀之（見偵字第2044 6號偵查卷
      第18至20頁），被告左上臂有紅腫瘀青，而依被告所稱遭
      告訴人毆打之情節，既係數人以堅硬之物體毆打頭部、手
      、腳底等部位，何以僅受有肘及前臂扭挫傷之輕微傷勢？
      且被告於本案偵查中，均未提及有遭告訴人毆打之情事，
      是其所辯顯與事理有違，難予採信。
  、況查告訴人所涉恐嚇等罪嫌，亦經檢察官為不起訴處分確
      定等情，有台灣新竹地方法院檢察署檢察官97年度偵字第
      131號不起訴處分書1份在卷為憑（見一審卷第10、11頁）
      ，復經本院調取上開偵查卷宗核閱無訛，是被告在遭告訴
      人質問時，並無遭受任何暴力或脅迫手段，而確有坦承竊
      取告訴人車內財物節，應堪徵信。
（六）此外，復有告訴人、證人陳姿伶指認被告之口卡片、車號
      4516-EY號自小客車車籍查詢－基本資料詳細畫面、被告
      所使用之行動電話門號0000000000號之通聯紀錄、告訴人
      所使用之行動電話門號0000000000號之通聯紀錄等存卷可
      查（見偵字第5287號卷第17、18、22、40至45頁，偵字第
      20446號偵查卷第21至29頁）；本案事證明確，被告竊盜
      犯行堪以認定，應予依法論科。
三、核被告乙○○所為，係犯刑法第320條第1項之竊盜罪。公訴
    檢察官於原審論告時固認被告以扳手等兇器敲破告訴人車窗
    玻璃，應係犯刑法第321條第1項第3款之攜帶兇器竊盜罪等
    語（見一審卷第116頁），惟此部分僅有告訴人之片面指訴
    ，並無其他積極證據足認被告係持客觀上足以傷害人之生命
    、身體，可供兇器使用之工具行竊，仍應論以普通竊盜罪，
    附此敘明。
四、原審援引刑法第320條第1項，審酌被告與告訴人一同出遊時
    ，偶然窺見告訴人放置金錢之地點，即起意行竊，罔顧其與
    告訴人之友誼信任關係，實值非難，犯後猶飾詞卸責，否認
    犯行，毫無悔意，態度不佳，浪費司法資源至鉅，兼衡其已
    賠償告訴人部分款項46,000等一切情狀，量處有期徒刑壹年
    捌月；本院另審酌被告之素行不佳，如前開事實欄所載，此
    有本院被告前科資料表附卷可資佐證，認原審對被告處以有
    期徒刑壹年捌月，其認事用法均無不合，量刑亦稱妥適。本
    件被告之上訴意旨否認犯罪，如前所述，經核難認為有理由
    ，應予駁回。
據上論斷，應依刑事訴訟法第368條，判決如主文。
本案經檢察官張秋雲到庭執行職務。
中    華    民    國    98    年    4     月    15    日
                  刑事第十六庭審判長法  官  溫耀源
                                    法  官  王敏慧
                                    法  官  許增男
以上正本證明與原本無異。
不得上訴。
                                    書記官  楊麗雪
中    華    民    國    98    年    4     月    15    日
附錄本案論罪科刑法條全文：
刑法第320條第1項
意圖為自己或第三人不法之所有，而竊取他人之動產者，為竊盜
罪，處5年以下有期徒刑、拘役或5百元以下罰金。


司法院資訊處製作；財團法人民間司法改革基金會備份。
